臺灣臺北地方法院刑事判決　　　　　　　 86年度訴字第151號
公　訴　人　臺灣臺北地方法院檢察署檢察官
被　　　告　丙○○
上列被告因贓物等案件，經檢察官提起公訴（85年度偵字第1589
6號），甲○判決如下：
    主  文
丙○○竊盜，處拘役參拾日，如易科罰金，以銀元參佰元即新臺
幣玖佰元折算壹日；又連續施用第二級毒品，免刑。扣案之安非
他命拾包（合計驗餘毛重壹拾貳點零零陸公克）沒收銷燬之；放
置第二級毒品安非他命用之空包裝袋拾只沒收。
    事  實
一、丙○○明知安非他命類藥品，業經行政院衛生署於七十九年
    十月九日以衛署藥字第九○四一四二號公告列入麻醉藥品管
    理條例第二條第四款所定「化學合成類麻醉藥品」管理，不
    得非法施用，竟基於施用第二級毒品安非他命之概括犯意，
    自民國八十五年五月間某日起至同年七月十六日止，在臺北
    縣板橋市○○街一０九巷一一六號三樓住處、臺北市○○路
    ○段一０八巷七號乙○○住處等地，連續施用第二級毒品安
    非他命多次，嗣為警於同年七月十七日十五時許在上址乙○
    ○住處查獲，並扣得其所有之安非他命十包（合計驗餘毛重
    十二點００六公克）。又意圖為自己不法之所有，於同年七
    月十五日十八時許，在臺北市○○○○○道，徒手將林春子
    所有車牌號碼DLF- 001號機車上之車牌一面予以拆卸竊取得
    手，並將之改懸在自己所騎用之機車（引擎號碼3XY-305246
    號）上使用，嗣為警於同年七月十七日十八時三十分許在臺
    北縣板橋市○○街三十巷二十四弄十五號旁查獲。
二、案經臺北市政府警察局大安分局報告臺灣臺北地方法院檢察
    署檢察官偵查起訴。
    理  由
一、訊據被告丙○○坦承於前揭時、地施用第二級毒品安非他命
    及竊盜等犯行不諱（見一五八九六號偵查卷第六至八頁、第
    二六頁，甲○卷(八)第二六、四四頁），且被告為警查獲後所
    採集之尿液經檢驗結果，確呈安非他命陽性反應，有臺北市
    立療養院煙毒尿液檢驗報告一紙附卷可稽（見同上偵查卷第
    五三頁），扣案不明藥物十包（合計驗餘毛重十二點００六
    公克），經鑑驗結果，亦含甲基安非他命成分，有行政院衛
    生署管制藥品管理局管檢字第0950013767號鑑定書一紙存卷
    可參（見甲○卷(八)），足認被告自白施用毒品之情與事實相
    符，堪以憑信，其施用毒品犯行，洵堪認定。另被告竊取車
    牌部分，亦核與被害人林春子指述情節相符（見同上偵查卷
    第十五頁），並有贓物認領保管單一紙在卷可佐（見同上偵
    查卷第十八頁），至其行竊手法，依被告於甲○審理時供稱
    係以扳手拆卸機車上之車牌，與其警詢所述徒手竊取車牌一
    節（見同上偵查卷第八頁）不符，經提示上開警詢筆錄後，
    陳稱因時間相隔太久，對於當初如何拆卸車牌、有無使用工
    具等情均已不復記憶（見甲○九十六年三月六日審理筆錄）
    ，甲○審酌本案審理距事發當時已逾十年，被告對於有無使
    用工具及何種工具一節因年代久遠無法確認，亦無扳手扣案
    可資佐證，而被告於警詢中所為之供述，距離案發時間較近
    ，記憶較為鮮明，且所述徒手拆卸之情亦非全無可能，依罪
    疑惟輕原則，自應採有利於被告之警詢供述以為認定。被告
    上開竊盜犯行，事證明確，亦堪認定。
二、被告行為後，毒品危害防制條例先後於八十七年五月二十日
    、九十二年七月九日修正公布，分別於八十七年五月二十二
    日、九十三年一月九日生效施行，刑法亦於九十四年一月七
    日修正通過，九十四年二月二日公布，自九十五年七月一日
    起施行。按行為後法律有變更者，適用行為時之法律，但行
    為後之法律有利於行為人者，適用最有利於行為人之法律，
    現行刑法第二條第一項定有明文。此條規定乃與刑法第一條
    罪刑法定主義契合，而貫徹法律禁止溯及既往原則，係規範
    行為後法律變更所生新舊法律比較適用之準據法，是刑法第
    二條本身雖經修正，但該條文既屬適用法律之準據法，本身
    尚無比較新舊法之問題，應一律適用裁判時之現行刑法第二
    條規定以決定適用之刑罰法律。經查：
  (一)本件被告行為時，安非他命係經行政院衛生署於七十九年十
    月九日，以衛署藥字第九０四一四二號公告列入麻醉藥品管
    理條例第二條第四款所規定之「化學合成麻醉藥品」管理，
    非法吸用者係犯同條例第十三條之一第二項第四款之非法吸
    用化學合成麻醉藥品罪，其法定刑為三年以下有期徒刑、拘
    役或一萬元以下罰金；惟被告於行為後，毒品危害防制條例
    業於八十七年五月二十二日公布施行，並將安非他命規定為
    第二級毒品，其後經修正公布，並於九十三年一月九日生效
    。其中關於施用第二級毒品安非他命之行為，依毒品危害防
    制條例第二十條第一項、第二項規定，檢察官應先將被告送
    勒戒處所觀察、勒戒，其期間不得逾一個月（九十三年一月
    九日生效之修正規定為不得逾二月），經觀察、勒戒後，無
    繼續施用毒品傾向者，應由檢察官為不起訴之處分，另關於
    強制戒治之期間，依八十七年五月二十二日生效之毒品危害
    防制條例第二十條第二項、第二十二條第一項規定為一年，
    且經執行已滿三月，認無繼續戒治之必要，得聲請法院裁定
    停止戒治；九十三年一月九日修正生效之毒品危害防制條例
    第二十條第二項則規定，戒治期間為六月以上至無繼續強制
    戒至之必要為止，但最長不得逾一年，而刪除前述第二十二
    條之規定。又毒品危害防制條例第三十五條第三款規定，本
    條例修正前繫屬之案件，審判中由法院依毒品危害防制條例
    規定處理之，被告經觀察、勒戒後，無繼續施用毒品傾向者
    ，依修正後規定應為不起訴之處分者，法院應為免刑之判決
    ，另九十三年一月九日生效之毒品危害防制條例第三十五條
    第二項則規定，修正前之規定有利於行為人者，適用最有利
    於行為人之法律。因此，本件比較麻醉藥品管理條例、暨前
    述修正前、後毒品危害防制條例之規定，以修正前毒品危害
    防制條例較有利於被告，應依刑法第條二條第一項前段之規
    定，適用修正前之毒品危害防制條例處罰。
  (二)刑法修正前，刑法分則編各罪所定罰金刑之貨幣單位原為銀
    元，其最高罰金數額，從各該法條規定，最低罰金數額，則
    依修正前刑法第三十三條第五款之規定為一元以上（貨幣單
    位為銀元），且若定有罰金刑之論罪法條係於七十二年六月
    二十五日前所制定，而該法條日後均未修正者，得依罰金罰
    鍰提高標準條例第一條前段規定，就其原定數額提高為二倍
    至十倍，其後修正者則不提高倍數，並依現行法規所定貨幣
    單位折算新臺幣條例第二條規定，以銀元一元折算為新臺幣
    三元；於刑法修正後，因刑法第三十三條第五款修正為：「
    罰金：新臺幣一千元以上，以百元計算之。」，使刑法之罰
    金貨幣單位已由銀元改為新台幣，則刑法分則編各罪所定罰
    金刑之貨幣單位，自應配合修正為新臺幣，又為使刑法分則
    編各罪所定罰金之最高數額與刑法修正前趨於一致，乃增訂
    刑法施行法第一條之一：「中華民國九十四年一月七日刑法
    修正施行後，刑法分則編所定罰金之貨幣單位為新臺幣。九
    十四年一月七日刑法修正時，刑法分則編未修正之條文定有
    罰金者，自九十四年一月七日刑法修正施行後，就其所定數
    額提高為三十倍。但七十二年六月二十六日至九十四年一月
    七日新增或修正之條文，就其所定數額提高為三倍。」，從
    而，刑法分則編各罪所定罰金刑之最高數額，於刑法修正前
    、後並無不同，惟修正後刑法第三十三條第五款所定罰金刑
    最低數額，較之修正前提高，自以修正前刑法第三十三條第
    五款規定有利於被告。
  (三)刑法第五十六條關於連續犯之規定亦經修正刪除，除法理上
    合於接續犯、包括一罪之情形仍可以一罪論外，其餘數犯罪
    行為之情形，即應依刑法第五十一條規定分論併罰。是該項
    刪除雖非犯罪構成要件之變更，但已影響行為人刑罰之法律
    效果，自屬法律有所變更，而有比較新舊法之必要。本件被
    告多次施用第二級毒品安非他命犯行，若依舊法規定，僅以
    一罪論，僅加重其刑至二分之一，若依新法，則須分論併罰
    ，經比較結果，以被告行為時之法律即修正前刑法第五十六
    條之規定較有利於被告。
三、核被告所為，係犯修正前毒品危害防制條例第十條第二項之
    施用第二級毒品罪及刑法第三百二十條第一項之竊盜罪。被
    告於施用前後持有第二級毒品安非他命之低度行為應為施用
    之高度行為所吸收，不另論罪。公訴人未及比較新舊法而仍
    論以麻醉藥品管理條例第十三條之一第二項第四款非法施打
    、吸用麻醉藥品罪，尚有未洽。被告先後多次施用毒品犯行
    ，時間緊接，方法相同，所犯係構成要件相同之罪名，顯係
    基於概括犯意反覆為之，為連續犯，依修正前刑法第五十六
    條之規定，應以一罪論。所犯上開二罪，犯意各別，行為互
    殊，罪名有異，應予分論併罰。爰審酌被告竊取他人車牌供
    己使用之犯罪動機、目的、手段、對社會所生危害程度及犯
    後坦承犯行尚具悔意之態度等一切情狀，就竊盜部分，量處
    如主文所示之刑。又被告行為後，刑法第四十一條於九十年
    一月四日修正，同年月十日公布施行，由原來犯最重本刑三
    年以下有期徒刑以下之刑之罪，而受六個月以下徒刑或拘役
    之宣告得易科罰金之要件，修改為犯最重本刑為五年以下有
    期徒刑以下之刑之罪，而受六個月以下徒刑或拘役之宣告得
    易科罰金之要件，又上開規定復於九十四年一月七日修正，
    九十四年二月二日公布，自九十五年七月一日施行，而依九
    十年一月四日修正之刑法第四十一條第一項前段規定：「犯
    最重本刑為五年以下有期徒刑以下之刑之罪，而受六個月以
    下有期徒刑或拘役之宣告，因身體、教育、職業、家庭之關
    係或其他正當事由，執行顯有困難者，得以一元以上三元以
    下折算一日，易科罰金。」；斯時易科罰金折算標準，依修
    正前罰金罰鍰提高標準條例第二條前段（現已刪除）規定，
    就其原定數額提高為一百倍折算一日，即以銀元一百元至三
    百元折算一日，依現行法規所定貨幣單位折算新臺幣條例應
    以新臺幣三百元至九百元折算為一日。惟依九十四年一月七
    日修正之刑法第四十一條第一項前段規定：「犯最重本刑為
    五年以下有期徒刑以下之刑之罪，而受六個月以下有期徒刑
    或拘役之宣告者，得以新臺幣一千元、二千元或三千元折算
    一日，易科罰金。」，比較歷次修正前後之易科罰金折算標
    準，自以九十年一月四日修正之規定較有利於被告。爰就上
    開宣告之刑，併依九十年一月四日修正之刑法第四十一條第
    一項前段規定諭知易科罰金之折算標準。被告施用第二級毒
    品部分，依修正前毒品危害防制條例第二十條第一、二項規
    定，犯第十條之罪者，檢察官應聲請法院裁定，令被告入勒
    戒處所觀察、勒戒，其期間不得逾一月；經觀察、勒戒後，
    無繼續施用毒品傾向者，應由檢察官為不起訴處分；修正前
    同條例第三十五條第三款規定，本條例修正施行前繫屬之案
    件，除有刑法第二條第一項但書之情形外，於修正施行後，
    審判中之案件，由法院依修正後之規定處理之，依修正後規
    定應為不起訴處分者，法院應為免刑之判決。被告因連續施
    用第二級毒品，經甲○依職權裁定令被告入勒戒處所觀察、
    勒戒，並於九十五年十月三十日將被告送台灣臺北看守所附
    設勒戒處所執行觀察、勒戒後，認無繼續施用毒品之傾向，
    有甲○上開裁定、台灣臺北地方法院觀察勒戒執行指揮書回
    證、台灣臺北看守所九十五年十一月二十一日北所衛字第09
    51301477號函檢陳台灣臺北看守所附設勒戒處所有無繼續施
    用毒品傾向證明書各一紙在卷足憑（見甲○卷(八)），依修正
    前毒品危害防制條例第三十五條第三款、第二十條第一項、
    第二項之規定，應諭知被告免刑之判決。扣案安非他命十包
    （驗餘毛重十二點００六公克），應依修正前毒品危害防制
    條例第十八條第一項前段規定，沒收銷燬之；放置上開安非
    他命用之空包裝袋十只，有防止毒品裸露、逸出及潮濕之功
    用，並便於攜帶使用，為被告所有預備供施用毒品犯罪所用
    之物，業據其供明在卷，應依刑法第三十八條第一項第二款
    規定併予宣告沒收。
據上論斷，應依刑事訴訟法第二百九十九條第一項，毒品危害防
制條例第三十五條第二項、修正前毒品危害防制條例第十條第二
項、第三十五條第三款、第二十條第一項、第二項、第十八條第
一項前段，刑法第十一條前段、第二條第一項前段、第三百二十
條第一項、第三十八條第一項第二款、修正前刑法第五十六條、
九十年一月四日修正之刑法第四十一條第一項前段，刑法施行法
第一條之一，修正前罰金罰鍰提高標準條例第二條，現行法規所
定貨幣單位折算新臺幣條例第二條，判決如主文。
本案經檢察官郭麗娟到庭執行職務
中　　華　　民　　國　　96　　年　　3　　 月　　20　　日
　　　　　　　　　刑事第十一庭  審判長法　官  劉方慈
                                      法  官  林庚棟
                                      法  官　鍾淑慧
以上正本證明與原本無異。
如不服本判決，應於判決送達後10日內，向甲○提出上訴狀。
      　　　　　　　　　　　　　　　　書記官　劉英芬
中　　華　　民　　國　　96　　年　　3 　　月　　20　　日
附錄論罪科刑法條
毒品危害防制條例第10條
施用第一級毒品者，處 6 月以上 5 年以下有期徒刑。
施用第二級毒品者，處 3 年以下有期徒刑。
中華民國刑法第320條
（普通竊盜罪、竊佔罪）
意圖為自己或第三人不法之所有，而竊取他人之動產者，為竊盜
罪，處5年以下有期徒刑、拘役或5百元以下罰金。
意圖為自己或第三人不法之利益，而竊佔他人之不動產者，依前
項之規定處斷。
前二項之未遂犯罰之。
